臺灣臺北地方法院民事判決　　　　　　　94年度訴字第1955號
原　　　告　戊○○
訴訟代理人　蕭偉浚律師
複　代理人　陳凱平律師
被　　　告　三盟大廈管理委員會
兼上一人之
法定代理人　丁○○
上列二人之
訴訟代理人　王敬堯律師
被　　　告　壬○○　　住台北市○○街26號2樓
　　　　　　甲○○　　住同上街.
　　　　　　己○○　　住同上號.
　　　　　　丙○○　　住同上號.
兼上一人之
訴訟代理人　辛○○　　住同上號.
被　　　告　庚○○　　住台北市○○街26之2號12樓之1
上列六人之
訴訟代理人　乙○○　　住台北市○○路○段285巷67弄1號3樓
上列當事人間請求確認管理委員會不存在等事件，本院於民國94
年7月25日言詞辯論終結，判決如下：
    主      文
原告之訴駁回。
訴訟費用由原告負擔。
    事實及理由
一、原告主張：伊為位於台北市○○街26號之三盟大廈之區分所
    有權人，而該大廈自民國73年興建迄今，從未依公寓大廈管
    理條例設立管理委員會（下稱管委會）詎被告丁○○（下稱
    丁○○）竟未依該條例第25條第3項及施行細則第8條規定，
    由住戶推選召集人，即於93年11月間自命為召集人，並以選
    舉管委會委員為由，召開三盟大廈第1次區分所有權人會議
    ，並議決各住戶需繳納管理費用，且雇用保全人員擔任該大
    廈保全工作，顯已侵害該大廈住戶權益。丁○○嗣於94 年2
    月26日再以該大廈管委會名義，召開第2次區分所有權人會
    議，該會議除選任其本人為主任委員外，並選任被告壬○○
    等6人為管委會委員。然因丁○○召集上列區分所有權人會
    議，召集程序既違反公寓大廈管理條例規定，應為無效。又
    ，伊於94年1月29日由陳吳月霞等9名區分所有權人推選為區
    分所有權人會議之召集人，依公寓大廈管理條例第29條第6
    項規定，伊即為該大廈合法之管理負責人。惟被告等人仍以
    三盟大廈管委會名義執行職務，且否認伊為該大廈之管理負
    責人地位，爰依民事訴訟法第247條規定，提起本訴等情。
    並於本院聲明：(一)確認三盟大廈93年11月6日及94年2月26
    日之區分所有權人會議決議內容無效。(二)確認原告就三盟大
    廈之管理權法律關係存在（原告本訴請確認三盟大廈管委會
    未成立、確認三盟大廈於94年2月26日管委會選舉無效等，
    嗣減縮聲明如上，核與民事訴訟法第255條第1項第3款規定
    相符，見本院卷第135頁）
二、被告則以：三盟大廈於93年11月6日召集住戶會議，推選丁
    ○○為該大廈主任委員，且原告亦有參加此次住戶會議，當
    場並未為反對意思表示，嗣於該住戶會議中，議決於94年1
    月22日召集第1次區分所有權人會議，因出席人數不足而無
    法該會，再於94年2月26日召集第2次區分所有權人會議，自
    屬合於公寓大廈管理條例規定。況丁○○為該大廈起造人之
    一，並經其他起造人推選其為召集人，亦已合於該條例第28
    條規定。是丁○○既為合法管理負責人，召集上列會議，自
    屬有效等語，資違抗便。並於本院聲明：原告之訴駁回。
三、查，丁○○於於93年11月6日召集住戶會議，於該會議中經
    推選為該大廈之主任委員，並於94年2月26日召集第2次區分
    所有權人會議等情，有卷附三盟大廈各所有權人暨住戶大會
    會議通知單、94年2月26日第2次區分所有權人會議開會通知
    等件可憑（見本院卷第10至11頁、第13頁），並為兩造所不
    爭執，堪信為真。
四、本件應審究者為丁○○於93年11月6日、94年2月26日召集之
    區分所有權人及住戶會議、第2次區分所有權人會議是否合
    法？
  1.按公寓大廈建築物所有權登記之區分所有權人達半數以上及
    其區分所有權比例合計半數以上時，起造人應於三個月內召
    集區分所有權人召開區分所有權人會議，成立管理委員會或
    推選管理負責人，並向直轄市、縣（市）主管機關報備；前
    項起造人為數人時，應互推一人為之。出席區分所有權人之
    人數或其區分所有權比例合計未達第31條規定之定額而未能
    成立管理委員會時，起造人應就同一議案重新召集會議一次
    ；起造人於召集區分所有權人召開區分所有權人會議成立管
    理委員會或推選管理負責人前，為公寓大廈之管理負責人；
    公寓大廈管理條例第28條第1項、第2項及第3項分別定有明
    文。
  2.查，丁○○為該三盟大廈起造人之一，此有卷附使用執照足
    參（見本院卷第149頁正、反面），而該三盟大廈至93年11
    月6日前，均未召開第1次區分所有權人及成立管委會乙事，
    亦為原告所自陳（見本院卷第4至5頁），是丁○○既為該大
    廈起造人之一，則其於該大廈成立管委會或推選管理負責人
    前，當為該該大廈之管理負責人，此觀公寓大廈管理條例第
    28條第3項規定自明。
  3.準此，丁○○既為該大廈管理負責人，則其依公寓大廈管理
    條例第25條第3項規定，於93年11月6日召集該大廈區分所有
    權人及住戶會議，於法有據，自無違法之處。且於該會議中
    ，經全體住戶75戶（該大廈住戶僅96戶，出席住戶占全體住
    戶78％）同意，成立該大廈管委會，並推選丁○○為主任管
    理員（見本院卷第37至43頁之93年11月6日住戶會議紀錄、
    該大廈住戶出席名冊），而丁○○再本於經合法推選之管委
    會主任身份，於94年2月26日召集第2次區分所有權人會議，
    亦合於公寓大廈管理條例第25條第3項規定。
  4.承前所述，丁○○於93年11月6日召集之區分所有權人及住
    戶會議既屬合法，則其本於該大廈管委會主任委員地位，於
    94年2月26日所召集之第2次區分所有權人會議，亦屬合於公
    寓大廈管理條例第25條第3項規定甚明。是原告主張：丁○
    ○並非有合法召集人，而召集上列會議，均屬違反公寓大廈
    管理條例第25條第3項及施行細則第8條規定，均為無效云云
    ，顯無可取。
五、原告另主張：伊於94年1月29日由陳吳月霞等9名區分所有權
    人推選為區分所有權人會議之召集人，依公寓大廈管理條例
    第29條第6項規定，伊即為該大廈合法之管理負責人云云。
    惟按：
  1.「區分所有權人會議除第二十八條規定外，由具區分所有權
    人身分之管理負責人、管理委員會主任委員或管理委員為召
    集人；管理負責人、管理委員會主任委員或管理委員喪失區
    分所有權人資格日起，視同解任。無管理負責人或管理委員
    會，或無區分所有權人擔任管理負責人、主任委員或管理委
    員時，由區分所有權人互推一人為召集人」，公寓大廈管理
    條例第25條第3項定有明文。
  2.查，丁○○既已於93年11月6日經該大廈78％之住戶（即區
    分所有權人）合法推選為管委會之主任委員，已如前述，則
    該大廈即無適用上開條例第25條第3項後段之「無管理負責
    人或管理委員會，或無區分所有權人擔任管理負責人、主任
    委員或管理委員時，由區分所有權人互推一人為召集人」餘
    地至明。是原告主張：伊於94年1月29日由陳吳月霞等9名區
    分所有權人推選為區分所有權人會議之召集人，依公寓大廈
    管理條例第29條第6項規定，伊即為該大廈合法之管理負責
    人云云，即無可採。
六、從而，原告依據民事訴訟法第247條規定，訴請(一)確認三盟
    大廈93年11月6日及94年2月26日之區分所有權人會議決議內
    容無效。(二)確認原告就三盟大廈之管理權法律關係存在；均
    為無理由，應予駁回。
七、本件事證已臻明確，兩造其餘攻擊或防禦方法，經本院審酌
    後，認均與本件之結論無涉，茲不再一一論述，併予敘明。
八、據上論結，本件原告之訴為無理由，依民事訴訟法第78條，
    判決如主文。
中　　華　　民　　國　　94　　年　　8 　　月　　22　　日
                  民事第一庭    法　官　楊絮雲
以上正本係照原本作成
如對本判決上訴，須於判決送達後20日內向本院提出上訴狀
中　　華　　民　　國　　94　　年　　8 　　月　　22　　日
                    　　　　　　書記官　高秋芬
